【裁判字號】    98,易,806
【裁判日期】    980930
【裁判案由】    違反入出國及移民法等
【裁判全文】
臺灣桃園地方法院刑事判決               98年度易字第806號
公  訴  人  臺灣桃園地方法院檢察署檢察官
被      告  甲○○
                    （
上列被告因違反入出國及移民法等案件，經檢察官提起公訴（98
年度偵字第12976 號），本院判決如下︰
    主  文
甲○○明知為不實之事項，而使公務員登載於職務上所掌之公文
書，足以生損害於公眾及他人，處有期徒刑貳月，減為有期徒刑
壹月，如易科罰金，以新臺幣壹仟元折算壹日；又未經許可入國
，處有期徒刑貳月，減為有期徒刑壹月，如易科罰金，以新臺幣
壹仟元折算壹日；又明知為不實之事項，而使公務員登載於職務
上所掌之公文書，足以生損害於公眾及他人，處有期徒刑貳月，
如易科罰金，以新臺幣壹仟元折算壹日；又未經許可入國，處有
期徒刑貳月，如易科罰金，以新臺幣壹仟元折算壹日；又明知為
不實之事項，而使公務員登載於職務上所掌之公文書，足以生損
害於公眾及他人，處有期徒刑貳月，如易科罰金，以新臺幣壹仟
元折算壹日。應執行有期徒刑柒月，如易科罰金，以新臺幣壹仟
元折算壹日。
    事  實
一、甲○○為大陸地區人士，在大陸地區結識臺灣地區人民吳庭
    毅，因家人反對其與吳庭毅交往，於民國94年間某日，在大
    陸黑龍江省某處，經由其友人王冬梅之同意，由甲○○持其
    照片1 幀，以王冬梅之名義至大陸地區之戶政單位聲請核發
    身分證件，取得上貼有甲○○照片之王冬梅身分證件，於94
    年12月22日，甲○○在大陸黑龍江省哈爾濱市民政局偽以「
    王冬梅」年籍資料與不知情之吳庭毅完成登記結婚，並於翌
    日至大陸地區黑龍江省公證處辦理公證，取得大陸地區黑龍
    江省公證處所核發之（2005）黑公內民證字第7919號結婚公
    證書（上開行為非我國刑法效力所及），吳庭毅於返臺後，
    旋於95年3 月21日持前揭結婚公證書，向財團法人海峽交流
    基金會（下稱海基會）申請驗證，使海基會核發（95）南核
    字第015617號證明書；甲○○遂基於使公務員登載不實之犯
    意，於95年10月4 日，委由不知情之吳庭毅持前揭結婚公證
    書、海基會證明書及戶口名簿、身分證、印章等證件，至屏
    東縣東港鄉戶政事務所，填具王冬梅為其配偶等不實內容之
    「結婚登記申請書」，據以申請辦理結婚之戶籍登記，使不
    知情之戶政機關承辦公務員陷於錯誤，將該不實之結婚事項
    登載於其職務上所掌之戶籍登記簿上，足生損害於戶政機關
    對結婚登記及戶籍資料管理之正確性。
二、甲○○於95年5 月間，使不知情之吳庭毅以申請大陸配偶「
    王冬梅」來臺團聚為名，至行政院內政部入出國及移民署（
    下稱入出國及移民署）填具「大陸地區人民入出臺灣地區申
    請書」1 份（收件號：00000000），並在該申請書「申請人
    」欄內由吳庭毅代為簽立「王冬梅」之署名1 枚，而偽造該
    份私文書後，檢具「王冬梅」中華人民共和國居民身分證影
    本、照片等資料，持向入出國及移民署申請大陸地區人民「
    王冬梅」以團聚名義入境我國而行使之（行使偽造私文書之
    行為未據檢察官起訴，另由檢察官另行處理），並使不知情
    之承辦人員經實質審查認為無誤後，因未能發覺甲○○係冒
    用「王冬梅」名義申請入境之實情，而憑以於95年5 月間核
    發核發署名「王冬梅」，其上實貼甲○○照片之第00000000
    00號「中華民國臺灣地區入出境許可證」，甲○○取得上揭
    署名「王冬梅」之入出境許可證後，其明知未經我國入出國
    及移民署許可，不得入境臺灣，竟基於使公務員登載不實及
    非法入境之犯意，隨即於95年10月3 日，持上開入出境許可
    證，以「王冬梅」名義入境臺灣，供入出國及移民署之證照
    查驗人員核蓋驗訖戳記而行使之，並使負責境管業務之公務
    人員，將此不實入境事項登載於其職務上所掌管「旅客入出
    境紀錄查詢系統」之公文書內，而以上揭非法方法，未經許
    可入境我國，足以生損害於王冬梅本人及入出境管理機關對
    於入出境查核管理之正確性。
三、甲○○入境臺灣後，為返回大陸，另基於使公務員登載不實
    之犯意，於96年9 月18日，持上開入出境許可證，再以「王
    冬梅」名義出境臺灣，供入出國及移民署之證照查驗人員核
    蓋驗訖戳記而行使之，並使負責境管業務之公務人員，將此
    不實出境事項登載於其職務上所掌管「旅客入出境紀錄查詢
    系統」之公文書內，足以生損害於王冬梅本人及入出境管理
    機關對於入出境查核管理之正確性。
四、甲○○返回大陸後，為再度到臺灣，於96年12月間，再使不
    知情之吳庭毅以申請大陸配偶「王冬梅」來臺團聚為名，至
    入出國及移民署填具「大陸地區人民入出臺灣地區申請書」
    1 份（收件號：00000000），並在該申請書「申請人」欄內
    由吳庭毅代為簽立「王冬梅」之署名1 枚，而偽造該份私文
    書後，檢具「王冬梅」中華人民共和國居民身分證影本、照
    片等資料，持向入出國及移民署申請大陸地區人民「王冬梅
    」以團聚名義入境我國而行使之（行使偽造私文書之行為未
    據檢察官起訴，另由檢察官另行處理），並使不知情之承辦
    人員經實質審查認為無誤後，因未能發覺甲○○係冒用「王
    冬梅」名義申請入境之實情，而憑以於96年12月間核發核發
    署名「王冬梅」，其上實貼甲○○照片之第0000000000號「
    中華民國臺灣地區入出境許可證」，甲○○取得上揭署名「
    王冬梅」之入出境許可證後，其明知未經入出國及移民署許
    可，不得入境臺灣，竟又基於使公務員登載不實及非法入境
    之犯意，於97年3 月27日，持上開入出境許可證，以「王冬
    梅」名義再度入境臺灣，供入出國及移民署之證照查驗人員
    核蓋驗訖戳記而行使之，並使負責境管業務之公務人員，將
    此不實入境事項登載於其職務上所掌管「旅客入出境紀錄查
    詢系統」之公文書內，而以上揭非法方法，未經許可入境我
    國，足以生損害於王冬梅本人及入出境管理機關對於入出境
    查核管理之正確性。
五、甲○○入境臺灣後，另基於使公務員登載不實之犯意，於97
    年9 月17日，持上開入出境許可證，再以「王冬梅」名義出
    境臺灣，供入出國及移民署之證照查驗人員核蓋驗訖戳記而
    行使之，並使負責境管業務之公務人員，將此不實出境事項
    登載於其職務上所掌管「旅客入出境紀錄查詢系統」之公文
    書內，足以生損害於王冬梅本人及入出境管理機關對於入出
    境查核管理之正確性。嗣後甲○○因與臺灣籍男子葉斯楠相
    識，為至臺灣與葉斯楠結婚，於98年6 月14日17時45分許，
    甲○○自香港搭乘國泰航空公司CX420 班機抵台，在桃園機
    場移民署發證隊櫃臺接受依親面試按捺指紋比對作業時，發
    覺與王冬梅指紋相符，始循線查獲上情。
六、案經內政部入出國及移民署國境事務大隊移請臺灣桃園地方
    法院檢察署檢察官偵查起訴。
    理  由
一、本件被告甲○○所犯係死刑、無期徒刑、最輕本刑為3 年以
    上有期徒刑以外之罪，其於準備程序中就被訴事實為有罪之
    陳述，經法官告知簡式審判程序之旨，並聽取公訴人、被告
    之意見後，依刑事訴訟法第273 條之1 第1 項規定，經本院
    裁定進行簡式審判程序，並為審理判決，合先敘明。
二、上開犯罪事實，業據被告於警詢、檢察官訊問及本院審理時
    坦承不諱，核與卷附指紋檢查處置單、旅客入出境紀錄查詢
    、內政部入出國及移民署98年6 月25日移署資處雲字第0980
    092765號函、屏東縣東港鄉戶政事務所98年6 月26日東鎮戶
    字第0980001265號函各1 份互核相符，足認被告前揭具任意
    性之自白核與事實相符，而屬可信。綜上所述，本件事證明
    確，被告犯行洵堪認定，應依法論科。
三、查入出國及移民法業於被告行為後之96年12月26日修正公佈
    ，並經行政院於97年7 月22日以臺治字第0970029826號令定
    自97年8 月1 日施行，惟其中就未經許可入國所定之罰則，
    僅將條號由修正前之「第54條」修正移列為「第74條」，至
    內容即構成要件及刑度則皆無更異，此非屬「法律變更」，
    要無新舊法比較之問題，應依一般法律適用原則逕適用修正
    後之法律處斷。
四、按未經許可入國（入境）之行為，國家安全法第6 條第1 項
    與入出國及移民法第74條均有處罰之規定，惟依入出國及移
    民法第1 條規定：為統籌入出國管理，確保國家安全，規範
    移民事務，落實移民輔導，特制定本法。本法未規定者，適
    用其他有關法律之規定。入出國及移民法為入出國管理之特
    別規定，且該法就未經許可入出國，既已於同法第74條有處
    罰之明文，依同法第1 條前段規定之意旨，該規定為國家安
    全法第6 條第1 項之特別規定，自應優先適用入出國及移民
    法第74條處罰。核被告利用不知情之吳庭毅辦理結婚登記部
    分，係犯刑法第214 條之使公務員登載不實罪；就於95年1
    0 月3 日入境部分，係犯修正後入出國及移民法第74條之未
    經許可入國罪及刑法第214 條之使公務員登載不實罪；於96
    年9 月18日出境部分，係犯刑法第214 條之使公務員登載不
    實罪；就於97年3 月27日入境部分，係犯修正後入出國及移
    民法第74條之未經許可入國罪及刑法第214 條之使公務員登
    載不實罪；就於97年9 月17日出境部分，係犯刑法第214 條
    之使公務員登載不實罪。被告委由不知情之吳庭毅至戶政機
    關辦理結婚登記，係間接正犯。被告偽以「王冬梅」名義入
    境之行為，同時觸犯未經許可入國罪及使公務員登載不實罪
    ，係一行為觸犯數罪名，為想像競合犯，應依刑法第55條前
    段規定從一重論以修正後入出國及移民法第74條之未經許可
    入國罪處斷。被告前揭2 次未經許可入國及3 次使公務員登
    戴不實之犯行，犯意各別，行為互殊，應予分論併罰。爰審
    酌被告所為，妨害我國政府機關對大陸地區人民入出境之管
    理及國家安全之維護，原不宜輕縱，姑念其非法入境原因，
    僅在求與吳庭毅團聚，查無從事不法活動之動機，且所生危
    害非鉅，犯後坦承犯行、態度良好等一切情狀，分別量處如
    主文所示之刑，並均諭知易科罰金之折算標準。又被告就犯
    罪事實一、二所示之犯行，其犯罪時間係在96年4 月24日以
    前，且無該條例第3 條第1 項不予減刑之情形，減其刑期2
    分之1 。另按依司法院釋字第662 號解釋：「中華民國94年
    2 月2 日修正公布之現行刑法第41條第2 項，關於數罪併罰
    ，數宣告刑均得易科罰金，而定應執行刑之刑逾6 個月者，
    排除適用同條第1 項得易科罰金之規定部分，與憲法第23條
    規定有違，並與本院釋字第366 號解釋意旨不符，應自本解
    釋公布之日起失其效力」，故對於數罪併罰，數宣告刑均得
    易科罰金，而定應執行之刑超過6 個月之案件，依司法院釋
    字第366 號、662 號解釋意旨，仍得易科罰金，是就被告所
    犯之數罪定其應執行之刑，復就所定之應執行刑諭知易科罰
    金之折算標準。又被告為大陸籍人士，是不宜宣告被告於刑
    之執行完畢或赦免後驅逐出境，附此敘明。
據上論斷，應依刑事訴訟法第273 條之1 、第299 條第1 項前段
，修正後入出國及移民法第74條，刑法第214 條、第55條、第41
條第1 項前段、第51條第5 款，刑法施行法第1 條之1 第1 項、
第2 項前段，中華民國九十六年罪犯減刑條例第2 條第1 項第3
款、第7 條、第9 條、第11條，判決如主文。
本案經檢察官洪敏超到庭執行職務。
中    華    民    國    98    年    9     月    30    日
                  刑事第四庭  法  官  張淑華
以上正本證明與原本無異。
如不服本判決應於收受判決後10日內向本院提出上訴書狀，並應
敘述具體理由。其未敘述上訴理由者，應於上訴期間屆滿後20日
內向本院補提理由書(均須按他造當事人之人數附繕本)「切勿逕
送上級法院」。
                              書記官  鄭嘉惠
中    華    民    國    98    年    10    月    1     日
附本件論罪科刑依據之法條：
修正後入出國及移民法第74條
未經許可入國或受禁止出國處分而出國者，處3 年以下有期徒刑
、拘役或科或併科新臺幣9 萬元以下罰金。
第214條
明知為不實之事項，而使公務員登載於職務上所掌之公文書，足
以生損害於公眾或他人者，處3 年以下有期徒刑、拘役或5 百元
以下罰金（罰金部分，已依刑法施行法第1 條之1 第1 項、第2
項前段規定，貨幣單位變更為新台幣且金額提高為30倍）。


司法院資訊處製作；財團法人民間司法改革基金會備份。
